【裁判字號】    89,上易,4020
【裁判日期】    890927
【裁判案由】    違反公司法
【裁判全文】
臺灣高等法院刑事判決                          八十九年度上易字第四二號
    上  訴  人  臺灣臺北地方法院檢察署檢察官
    被      告  丁○○
右上訴人因被告違反公司法案件，不服臺灣台北地方法院八十九年度簡上字第一五九
號，中華民國八十九年九月二十七日第一審判決（起訴案號：臺灣台北地方法院檢察
署八十七年度偵字第二六一三二號）提起上訴，本院判決如左：
    主  文
上訴駁回。
    理  由
一、聲請簡易判決處刑意旨略以：被告丁○○係台北市中山區○○○路○段一三五巷
    三三號一樓集合有限公司（以下稱集合公司）之負責人，明知該公司經主管機關
    登記之營業項目為（一）經營餐廳業務；（二）經營酒店業務（無陪侍）；（三
    ）水果、果汁、汽水、茶、咖啡豆、罐頭賣賣業務及（四）飲料食品菸酒之買賣
    ，竟自民國八十二年九月二十九日開始，在上址經營登記範圍以外之坐檯陪酒業
    務，嗣於八十七年十一月二十六日為台北市政府建設局（以下稱建設局）稽查小
    組查獲，並繼續營業迄今等語，因認被告丁○○涉有違反公司法第十五條第一項
    「公司不得經營登記範圍以外之業務。」規定，而應依同條第三項規定論罪科刑
    之犯行。
二、按犯罪事實應依證據認定之，無證據不得推定其犯罪事實。又不能證明被告犯罪
    者，應諭知無罪之判決，刑事訴訟法第一百五十四條、第三百零一條第一項分別
    定有明文。又事實之認定，應憑證據，如未能發現相當證據，或證據不足以證明
    ，自不能以推測或擬制之方法，為裁判基礎（最高法院四十年台上字第八六號判
    例參照）；且認定犯罪事實所憑之證據，雖不以直接證據為限，間接證據亦包括
    在內，然而無論直接證據或間接證據，其為訴訟上之證明，須於通常一般之人均
    不致有所懷疑，而得確信其為真實之程度者，始得據為有罪之認定，倘其證明尚
    未達到此一程度，而有合理之懷疑存在而無從使事實審法院得有罪之確信時，即
    應由法院為諭知被告無罪之判決（最高法院七十六年台上字第四九八六號判例參
    照）。
三、本件公訴人認被告涉有前揭犯行，無非係以建設局人員於八十七年十一月二十六
    日至被告擔任負責人之集合公司實施稽查所制作之商業稽查紀錄表為憑。
四、訊據被告固不否認有自八十四年六月間起至八十八年二月間止擔任集合公司之負
    責人，且集合公司有於八十七年十一月二十六日為建設局人員實施稽查等情，核
    與本院向建設局所函調取得集合公司之設立登記案卷所記載之情形相符，有該公
    司之登記資料附本院卷可稽，並有前述商業稽查紀錄表附卷可稽，惟堅決否認有
    任何違反公司法之犯行，辯稱：我並沒有請任何小姐坐檯，那天建設局的人來照
    相也沒有問清楚相片所顯示之女子是誰就離開了，其實那是客人的太太等語。
五、本院經查：
  （一）如前所述，本件公訴人認被告涉有前開犯行，其所依憑之證據乃建設局實施
        稽查人員於八十七年十一月二十六日至被告擔任負責人之集合公司所制作之
        商業稽查紀錄表，於該紀錄表上雖記載有：．．．查締過程中，自稱為該店
        之數位員工皆服侍客人左右（拍照存證）等字句，惟實施是次稽查並作成上
        開稽查紀錄之建設局人員甲○○、戊○○於原審八十九年七月二十一日調查
        時到庭，經其二人供稱：（問：如何認定有坐檯？）我們進去稽查的時間約
        有半小時，確實有小姐在坐檯，我們是有問與客人一起消費的小姐，問他們
        是否有坐檯，她們都否認，但依我們的經驗，應該是坐檯沒有錯（當日訊問
        筆錄參照），是由證人甲○○、戊○○上開供述以觀，其二人於至集合公司
        實施稽查時，雖有對與至該公司消費客人旁之小姐詢問是否坐檯小姐，惟均
        遭否認。經本院再訊問二人，仍稱係見到店內小姐坐在客人旁邊聊天、喝酒
        ，故判斷有坐檯，惟就如何認定在場小姐為店內坐檯小姐，則乏客觀、具體
        憑據。故証人甲○○、戊○○並未親自經歷或耳聞於稽查當時有任何人供稱
        其為坐檯小姐，則其二人所謂依經驗判斷該等否認坐檯小姐之人即為坐檯小
        姐乙節，應屬其二人個人之意見、推測，依刑事訴訟法第一百六十條「證人
        之個人意見或推測之詞，不得作為證據。」規定，其二人之供述及憑其二人
        之意見、推測所作成之前開稽查紀錄表，因違反前開意見法則之規定而無證
        據能力，自不得作為任何可用於證明被告有無為檢察官所起訴犯行待證事實
        之證據資料。
  （二）次查證人甲○○、戊○○於實施稽查所拍攝之相片，該等相片中有三男一女
        ，其中二名男子手握麥克風唱歌，另一名男子面對鏡頭，該名女子背對鏡頭
        坐於其中一名唱歌男子隔壁，該張相片於本件訴訟上應僅可以證明於其二人
        實施稽查時，有四人在現場，於卷存證據資料內並無任何有當然由該張相片
        可以推斷、證明該名女子即為所謂之坐檯女子之證據存在，而台灣台北地方
        法院台北簡易庭雖傳喚當日在現場消費之乙○○、丙○○○夫婦到庭訊問渠
        等相片中女子為何人，經其二人供稱是朋友的太太，不過朋友的名字不知道
        ，遂謂渠等供述與常情有違，因而認定被告之辯解不足採。惟被告或其舉傳
        證人之供述於訴訟上縱委無足採，仍須有積極足以證明被告有罪之證據方可
        認定被告犯行，而不得僅以被告之辯解不可採即認定被告犯罪（最高法院三
        十年上字第一八三一號判例參照），本件卷存證據資料既無任何可以證明被
        告有僱請女子坐檯之積極證據存在，縱被告或其舉傳證人於原審之辯解有所
        疑問，亦不得以此認定被告之犯行。
六、綜上所述，並無任何積極證據足資證明被告有何公訴人所起訴之前開犯行，自屬
    不能證明被告犯罪，原審因認台灣台北地方法院台北簡易庭對被告為論罪科刑之
    判決，尚有未洽，而撤銷簡易庭判決，為被告無罪諭知，並無違誤。公訴人上訴
    謂依卷附稽查記錄表及証人甲○○、戊○○二人所言，即得証明有坐檯情事云云
    ，據以指摘原判決不當，為無理由，應予駁回。
據上論斷，應依刑事訴訟法第三百六十八條，判決如主文。
本案經檢察官郭弘佑到庭執行職務。
中      華      民      國    八十九    年     十二     月    二十七    日
                              臺灣高等法院刑事第十三庭
                                  審判長法  官  常  尚  信
                                        法  官  周  占  春
                                        法  官  盧  彥  如
右正本證明與原本無異。
不得上訴。
                                        書記官  蘇  文  正
中    華    民    國    八十九    年      十二      月      二十八      日


司法院資訊處製作；財團法人民間司法改革基金會備份。
